最高法院刑事判決　　　　　　　　　 111年度台上字第2059號
上　訴　人　臺灣高等檢察署臺南檢察分署檢察官曾昭愷
被　　　告　郭信宏
 
 
上列上訴人因被告加重強盜案件，不服臺灣高等法院臺南分院中
華民國110年11月30日第二審判決（110年度上訴字第1023號，起
訴案號：臺灣臺南地方檢察署109年度偵緝字第955、956 號），
提起上訴，本院判決如下：
    主  文
上訴駁回。
    理  由
一、按依刑事訴訟法第377 條規定，提起第三審上訴，應以原判
    決違背法令為理由，係屬法定要件；而上訴第三審法院之案
    件，是否以判決違背法令為上訴理由，應就上訴人之上訴理
    由書狀加以審查。如果上訴理由書狀並未具體指摘原判決不
    適用何種法則或如何適用不當，或所為指摘，顯與法律規定
    得為第三審上訴理由之違法情形不相適合時，均應認其上訴
    為不合法律上之程式，予以駁回。
二、本件公訴意旨略以：被告郭信宏經由管道得知邱瀚民時常持
    有大量現金財物後，被告、劉明慶（另經臺灣臺南地方檢察
    署檢察官通緝中）及穆國峯（經判刑確定）均明知可發射子
    彈具有殺傷力之改造槍枝係槍砲彈藥刀械管制條例所列管之
    槍砲，非經中央主管機關許可，不得無故持有之，竟共同基
    於意圖為自己不法所有及持有具殺傷力改造手槍、結夥三人
    以上攜帶兇器強盜之犯意聯絡，由被告提議欲強盜邱瀚民，
    並於民國100年11月2日至5 日間，被告、劉明慶及穆國峯等
    人曾共同乘車前往邱瀚民位於臺南市○○區○○路0段000巷
    00弄00號住處查看地形2、3次，均因時機不當致未行動。
    嗣於同年11月6日晚間9時許，被告認時機成熟再次打電話聯
    絡穆國峯前往劉明慶住處附近巷內小公園會合，不久，劉明
    慶隨即駕駛其與被告前於100 年10月底、11月初購買之黑色
    馬自達廠牌之權利車至現場，並改由被告駕駛該車，搭載劉
    明慶、穆國峯2 人驅車前往邱瀚民上址住處附近之臺南市安
    南區安和路1段220巷94弄轉角路邊熄火等候，此際被告將其
    事先準備之強盜工具即具殺傷力之系爭改造手槍1 支（含內
    裝有子彈若干顆之彈匣1 個，惟無證據證明該手槍內裝之子
    彈均具有殺傷力）交與劉明慶，再將西瓜刀1 支（未扣案）
    交與穆國峯，被告、劉明慶及穆國峯即未經許可無故共同持
    有系爭改造手槍。劉明慶、穆國峯等人並在車內穿戴被告事
    先準備之黑色頭套與手套（未扣案），迄翌（7）日凌晨0時
    40分許，邱瀚民駕駛車牌號碼0000-00 號自小客車返家，將
    上開車輛停放在其上開住處前下車之際，劉明慶隨即下車持
    系爭改造手槍喝令邱瀚民趴在其所駕駛之車牌號碼 0000-00
    號自小客車左後座門邊，至使邱瀚民不能抗拒，而強取邱瀚
    民身上背用之咖啡色背包1 個（內有現金新臺幣〈下同〉38
    萬元），邱瀚民因高喊「搶劫」，致邱瀚民之父親聞聲步出
    家門查看，穆國峯隨即持西瓜刀下車奔向邱瀚民住處，邱瀚
    民立刻叫其父親進屋，穆國峯將邱瀚民住處小鐵門關上後跑
    至邱瀚民所駕駛之自小客車上，取走該車之行車紀錄器，再
    走向邱瀚民，出手強取邱瀚民左手中指所戴鑽石戒指1 只（
    價值約8 萬元），得手後，劉明慶、穆國峯迅速登上在旁接
    應而由被告所駕駛之黑色馬自達自小客車（下稱本案車輛）
    離去，返途中，被告在車上分配贓款7 萬元與穆國峯，穆國
    峯則將強盜所得之行車紀錄器1個及鑽戒1只交與劉明慶，因
    認被告涉犯刑法第330條第1項、第321條第1項第3款、第4款
    之結夥三人以上攜帶兇器之加重強盜（下稱加重強盜）罪，
    及修正前槍砲彈藥刀械管制條例第8條第4項之非法持有可發
    射子彈具殺傷力之改造槍枝罪嫌。原審經審理結果，認本件
    被告此部分犯罪尚屬不能證明，因而撤銷第一審所為關於其
    判決附表編號1 所示「強盜邱瀚民」部分之科刑判決，改判
    諭知被告被訴此部分無罪，已詳述其調查、取捨證據之結果
    及得心證之理由。檢察官不服，提起上訴。
三、經查：
  ㈠檢察官就被告犯罪事實，應負舉證責任，並指出證明的方法
    ，此為刑事訴訟法第161條第1項所明定；倘檢察官所提出的
    證據，不足為被告有罪之積極證明，或其闡明的證明方法，
    無從說服法院形成被告有罪的心證，基於無罪推定的原則，
    自應為被告無罪之諭知。又認定犯罪事實所憑的證據，無論
    直接或間接證據，其為訴訟上之證明，須達於通常一般的人
    均不致有所懷疑，而得確信其為真實的程度者，始得據為有
    罪之認定；如其證明尚未達到此一程度，而有合理之懷疑存
    在時，事實審法院復已就其心證上理由予以闡述，敘明其如
    何無從為有罪之確信，因而為無罪之判決，尚不得任意指摘
    為違法。再被告或共犯之自白，不得作為有罪判決之唯一證
    據，仍應調查其他必要之證據，以察其是否與事實相符，刑
    事訴訟法第156條第2項定有明文。其立法目的乃以補強證據
    擔保自白之真實性；亦即藉補強證據之存在，限制自白在事
    實證明上之價值。茲所稱補強證據，係指除該自白本身外，
    其他足資證明自白之犯罪事實確具有相當程度真實性之證據
    資料而言。其所得補強者，雖非以事實之全部為必要，但仍
    須因補強證據與自白之相互利用，而足使犯罪事實獲得確信
    者，始足當之。
  ㈡原審諭知被告此部分無罪之判決，係以被告始終否認上述加
    重強盜犯行，且證人穆國峯於偵查中及第一審就被告是否參
    與本案犯行，及本案犯罪工具即上述刀、槍等物是否為被告
    所提供之重要事實，存有先後不一之重大瑕疵，其指證是否
    屬實，已存疑問。而證人邱瀚民就案發經過，雖與穆國峯證
    述情節大致相符，然依穆國峯所述被告係駕駛本案車輛在案
    發現場附近接應，並未下車與穆國峯、劉明慶共同行搶之參
    與情節，邱瀚民復證稱並未目擊有第三名行搶之歹徒，亦未
    目擊被告駕車在案發現場附近接應，反而係證述其看到歹徒
    有2人，行搶後1人從駕駛座上車，與穆國峯證述之情節不符
    。甚且邱瀚民亦證稱知悉其生活作息跟住家之人，除被告外
    ，尚有綽號「小隻仔」之陳建嘉，堪認邱瀚民上開證述並無
    法補強證明穆國峯之指證屬實。另卷內臺南市政府警察局第
    三分局偵辦涉嫌強盜犯嫌駕駛0797-XV 號自用小客車（與本
    案車輛無關）逃逸方向圖、偵辦涉嫌強盜案駕駛0797-XV 號
    自小客車對照表、邱瀚民強盜案之刑案現場照片及監視器畫
    面截圖、臺南市政府警察局第三分局現場照片、本案車輛之
    廢機動車輛讓渡切結書、搜索同意書、臺南市政府警察局第
    三分局搜索扣押筆錄、扣押物品目錄表、被告與劉明慶之入
    出境紀錄等證據資料，均無從證明被告曾經為本件加重強盜
    犯行。而扣案改造手槍上並未採得被告之指紋及DNA 跡證，
    案發現場附近嫌疑人停車處所採驗之菸蒂12支，經送DNA 型
    別鑑定後，亦未採得與被告相符之DNA 型別跡證，均無從佐
    證穆國峯所為不利被告之指證。因認被告被訴本件加重強盜
    及非法持有可發射子彈具殺傷力之改造槍枝等罪嫌，均屬不
    能證明。原判決所為論述，從形式上觀察，均與卷內訴訟資
    料相符，並無悖於客觀存在的經驗法則、論理法則及其他證
    據法則，即難遽指為違法。
  ㈢檢察官上訴意旨雖以原判決並未考量穆國峯於偵查中經檢察
    官隔離訊間，已說明其係因在被告面前尚有顧慮，始為偏袒
    被告之證詞，且穆國峯對本案犯罪工具之提供者為誰？係因
    時隔已久，受限於記憶始有出入，而邱瀚民就案發經過之證
    述亦與穆國峯證述情節相同，其證詞仍堪採信，此外復有卷
    內上述證據資料足供佐認，而指摘原判決有適用法則不當之
    違法云云，核係就屬原審採證認事職權之適法行使及原判決
    已說明事項，徒憑己見，任意指摘為違法，且仍為單純事實
    之爭執，要難謂為適法之第三審上訴理由。
  ㈣綜上所述，應認本件檢察官之上訴，不合法律上之程式，予
    以駁回。
據上論結，應依刑事訴訟法第395條前段，判決如主文。
中    華    民    國   111    年    5     月    11    日
                  刑事第九庭審判長法  官  蔡  彩  貞  
                                  法  官  梁  宏  哲  
                                  法  官  周  盈  文  
                                  法  官  蔡  新  毅  
                                  法  官  蔡  廣  昇  
本件正本證明與原本無異
                                  書記官
中    華    民    國   111    年    5     月    17    日